臺灣彰化地方法院北斗簡易庭民事判決
110年度斗簡字第146號
原      告  洪鈺維  

訴訟代理人  鄭秀珠律師
被      告  林歐秀娥

訴訟代理人  林開鎮  
            (已終止)    號
            林美嘉  
            (已終止)    號
上列當事人間請求拆屋還地事件，本院於民國110年10月29日言
詞辯論終結，判決如下：
    主  文
被告應將坐落於彰化縣○○鄉○○段○○○○○○地號土地上如附圖即彰化
縣北斗地政事務所民國110年5月4日北地二字第1100002682號函
所附收件日期：民國110年3月10日、文號：北土測字第325號土
地複丈成果圖所示編號A部分、面積四點一平方公尺之加強磚造
，編號B部分、面積二點三平方公尺之屋簷滴水，編號C部分、面
積○點二平方公尺之圍牆至主建物牆外均拆除，並將上開土地返
還原告。
訴訟費用由被告負擔。
本判決第一項得假執行；但被告如以新臺幣貳萬參仟柒佰陸拾元
為原告預供擔保，得免為假執行。
    事實及理由
一、原告主張：彰化縣○○鄉○○段000000地號土地（下稱系爭土地
    ）為原告所有。被告以彰化縣北斗地政事務所民國110年5月
    4日北地二字第1100002682號函所附收件日期：110年3月10
    日、文號：北土測字第325號土地複丈成果圖所示編號A部分
    、面積4.1平方公尺之加強磚造，編號B部分、面積2.3平方
    公尺之屋簷滴水，編號C部分、面積0.2平方公尺之圍牆至主
    建物牆外（上開地上物下合稱系爭地上物）占用系爭土地，
    而被告就系爭地上物坐落於系爭土地上，未經原告同意，應
    無任何占用權源，屬無權占有，因此，依民法第767條之規
    定，提起本件訴訟，並聲明：如主文第1項所示。
二、被告則以：本院84年度訴字第848號、88年度訴更字第2號、
    臺中高分院88年度上字第553號等分割共有物事件，是以被
    告建物主體(即系爭地上所附著之建築主體即門牌號碼彰化
    縣○○鄉○○路0段000號)滴水位之延伸為界，既然是以被告建
    物主體滴水位之延伸為界，則被告在該界內之建物，均非無
    權占有。另原告稱被告建物一樓違法或增建，並無法舉證證
    明，原告主張並無理由等語，並聲明：原告之訴駁回。
三、得心證之理由：
  ㈠原告主張系爭土地為其所有，系爭地上物為被告所有並占用
    系爭土地等情，為被告所不爭執，復有系爭土地土地登記第
    一類謄本可證，又系爭土地有如附圖所示之系爭地上物存在
    之事實，並經本院履勘現場，且囑託彰化縣北斗地政事務所
    測量，並有勘驗筆錄、照片、複丈成果圖即附圖在卷足參，
    自堪信為真實。
  ㈡本件原告主張被告所有之系爭地上物於系爭土地上並無任何
    占用權源屬無權占有，然為被告所否認，並以前詞置辯。是
    以，本件首應審究者，厥為：被告所有之系爭地上物占用系
    爭土地是否有正當合法權源即原告請求被告拆除系爭土地上
    之系爭地上物，並返還土地予原告，有無理由？茲分述如下
    ：
　⒈按所有人對於無權占有或侵奪其所有物者，得請求返還之。
    對於妨害其所有權者，得請求除去之。有妨害其所有權之虞
    者，得請求防止之。民法第767條第1項定有明文。次按以無
    權占有為原因，請求返還土地者，占有人對土地所有權存在
    之事實無爭執，而僅以非無權占有為抗辯者，土地所有權人
    對其土地被無權占有之事實無舉證責任，占有人自應就其取
    得占有係有正當權源之事實證明之。
  ⒉被告雖舉本院84年度訴字第848號分割共有物事件以及該事件
    經發回、上訴後之本院88年度訴更字第2號分割共有物事件
    、臺中高分院88年度上字第553號分割共有物事件等民事判
    決書（系爭土地是由原彰化縣○○鄉○○段0000地號土地經上開
    事件判決分割而出)等件，佐證被告所有之建物(即門牌號碼
    彰化縣○○鄉○○路0段000號建物)含系爭地上物均坐落於被告
    之夫林開鎮所分得之彰化縣○○鄉○○段000000地號土地上，故
    系爭地上物應屬有權占有，然該等民事事件並無法認定系爭
    地上物究竟是何時興建，且僅認定原彰化縣○○鄉○○段0000地
    號土地分割一事，被告應無法據此主張系爭地上物得以合法
    占用系爭土地，又被告除上開抗辯外，復未提出任何足以證
    明系爭地上物有權占用系爭土地之事證，則原告主張被告所
    有之系爭地上物係無權占有系爭土地，自屬可採。
四、綜上所述，被告既不能證明系爭地上物占用系爭土地有合法
    使用權源，則原告立於所有權人之地位，依民法第767條第1
    項之規定，請求被告將系爭地上物拆除，返還土地予原告，
    為有理由，應予准許。
五、本判決原告勝訴部分，係適用民事訴訟法第427條第1項簡易
    訴訟程序所為被告敗訴之判決，依同法第389條第1項第3款
    規定，應依職權宣告假執行。並依同法第392條第2項規定，
    依職權宣告被告如預供相當之擔保，得免為假執行。
六、本件事證已臻明確，兩造其餘之攻擊防禦方法及所提證據，
    於判決結果不生影響，爰不一一論述。被告雖請求再囑託內
    政部國土測繪中心，依臺中高分院88年度上字第553號分割
    共有物事件確定判決結果至系爭土地實地測定界址以釐清爭
    議一節，然被告上開聲請調查事項，與本案判決結果並無關
    係，本院認無調查必要，附此敘明。
七、訴訟費用負擔之依據：民事訴訟法第78條。
中　　華　　民　　國　　110 　年　　11　　月　　12　　日
                  臺灣彰化地方法院北斗簡易庭
                          法  官  楊鑫忠
以上正本係照原本作成。
如對本判決不服提起上訴，應於送達後20日內，向本院提出上訴
狀並表明上訴理由(須按對造人數附繕本) 。
中　　華　　民　　國　　110 　年　　11　　月　　12　　日
                          書記官  張清秀